【裁判字號】    97,訴,436
【裁判日期】    970514
【裁判案由】    違反毒品危害防制條例
【裁判全文】
臺灣屏東地方法院刑事判決               97年度訴字第436號
公  訴  人  臺灣屏東地方法院檢察署檢察官
被      告  甲○○
上列被告因違反毒品危害防制條例案件，經檢察官提起公訴（97
年度毒偵字第497 號），嗣被告於本院準備程序進行中先就被訴
事實為有罪之陳述，本院告知被告簡式審判程序之旨，並聽取當
事人之意見後，裁定改由受命法官獨任依簡式審判程序審理，判
決如下：
    主  文
甲○○施用第一級毒品，累犯，處有期徒刑壹年肆月。
    事  實
一、甲○○前因施用毒品案件，經本院以91年度毒聲字第1559號
    裁定送觀察、勒戒，經評定無繼續施用毒品之傾向，於民國
    92年1 月16日釋放出所，並經臺灣屏東地方法院檢察署檢察
    官於92年1 月15日以92年度毒偵字第59號為不起訴處分確定
    ；又因施用毒品案件，經臺灣高雄地方法院以94年度訴字第
    2379號判決，就其所犯施用第一級毒品罪處有期徒刑9 月、
    所犯施用第二級毒品罪處有期徒刑3 月，嗣經檢察官就其施
    用第一級毒品罪部分提起上訴（施用第二級毒品罪部分則先
    行確定），經臺灣高等法院高雄分院以95年度上訴字第192
    號判決處有期徒刑1 年確定，復經臺灣高等法院高雄分院以
    96年度聲字第298 號裁定定應執行有期徒刑1 年2 月，再經
    臺灣高雄地方法院以96年度聲減字第1694號裁定減刑為應執
    行有期徒刑7 月，而於96年7 月16日執行完畢。詎猶不知悔
    改、未戒絕毒品，明知海洛因經公告列為毒品危害防制條例
    第2 條第2 項第1 款之第一級毒品，不得非法持有、施用，
    竟基於施用第一級毒品海洛因之犯意，於97年1 月22日晚上
    7 時至8 時許，在屏東縣萬丹鄉萬丹公園內，以將海洛因置
    入注射針筒摻水稀釋後，注射左小腿血管之方式，施用第一
    級毒品海洛因1 次。嗣於同年月24日中午12時30分許，因形
    跡可疑，在屏東縣萬丹鄉○○村○○路○ 段，為警盤查，警
    方並徵得其同意，採集其尿液檢體送檢驗，結果呈嗎啡陽性
    反應，而查知上情。
二、案經屏東縣警察局屏東分局報告臺灣屏東地方法院檢察署檢
    察官偵查起訴。
    理  由
一、本案被告甲○○所犯違反毒品危害防制條例案件，並非法定
    刑為死刑、無期徒刑或最輕本刑3 年以上有期徒刑之罪，亦
    非高等法院管轄第一審之案件，而被告於本院準備程序中就
    被訴事實為有罪之陳述，本院合議庭乃裁定由受命法官獨任
    進行簡式審判程序。又簡式審判程序之證據調查，依刑事訴
    訟法第273 條之2 規定，不受同法第159 條第1 項審判外陳
    述排除之限制，再被告對於卷內之各項證據，亦不爭執證據
    能力，故卷內所列之各項證據，自得作為證據，先予敘明。
二、上揭事實，業據被告坦承不諱，其為警所採集之尿液檢體，
    經送請正修科技大學超微量研究科技中心以酵素免疫分析法
    及氣相層析質譜儀法檢驗，結果呈嗎啡陽性反應，有該中心
    97年2 月13日編號R00-0000-000號檢驗報告1 份在卷足憑，
    被告自白應與事實相符。按毒品危害防制條例於92年7 月9
    日修正公布，其中第20條、第23條將施用毒品之刑事處遇程
    序，區分為「初犯」、「5 年內再犯」、「5 年後再犯」，
    而依立法理由觀之，僅限於「初犯」、「5 年後再犯」，始
    應先經觀察、勒戒或強制戒治程序，倘被告於5 年內已再犯
    ，經依法追訴處罰，縱其第3 次（或第3 次以上）再度施用
    毒品之時間，在初犯經觀察、勒戒或強制戒治執行完畢釋放
    5 年以後，已不合於「5 年後再犯」之規定，且因已於「5
    年內再犯」，顯見其再犯率甚高，原實施觀察、勒戒或強制
    戒治，已無法收其實效，即應依該條例第10條處罰，最高法
    院95年5 月9 日95年度第7 次刑事庭會議決議可資參照。查
    被告前因施用毒品案件，經本院以91年度毒聲字第1559號裁
    定送觀察、勒戒，經評定無繼續施用毒品之傾向，於92 年1
    月16日釋放出所，並經臺灣屏東地方法院檢察署檢察官於92
    年1 月15日以92年度毒偵字第59號為不起訴處分確定，又因
    施用毒品案件，經臺灣高雄地方法院以94年度訴字第2379號
    判決就其施用第一級毒品罪，處有期徒刑9 月、施用第二級
    毒品罪處有期徒刑3 月，嗣經檢察官就其施用第一級毒品罪
    部分提起上訴（施用第二級毒品罪部分先行確定），經臺灣
    高等法院高雄分院以95年度上訴字第192 號判決處有期徒刑
    1 年確定，復經臺灣高等法院高雄分院以96年度聲字第298
    號裁定定應執行有期徒刑1 年2 月，再經臺灣高雄地方法院
    以96年度聲減字第1694號裁定減刑為應執行有期徒刑7 月，
    而於96年7 月16日執行完畢，有臺灣屏東地方法院檢察署刑
    案資料查註紀錄表及臺灣高等法院被告全國前案紀錄表各1
    份在卷可按，是被告於觀察、勒戒及強制戒治執行完畢釋放
    後，5 年內已再犯施用毒品案件，經本院判處罪刑確定，則
    其犯再本件施用毒品案件，即非屬該條例第20條第3 項所稱
    「5 年後再犯」之情形，檢察官自應依法追訴。從而，本件
    事證明確，被告犯行洵堪認定，應依法論科。
三、查海洛因係屬毒品危害防制條例第2 條第2 項第1 款所規定
    之第一級毒品，是核被告所為，係犯毒品危害防制條例第10
    條第1 項之施用第一級毒品罪。其持有毒品復進而施用，其
    持有毒品之低度行為，為施用毒品之高度行為所吸收，不另
    論罪。又被告前有如事實欄所示之科刑及執行情形，有臺灣
    屏東地方法院檢察署刑案資料查註紀錄表、臺灣高等法院被
    告前案紀錄表各1 份附卷足憑，其於刑之執行完畢後5 年內
    ，故意再犯本件有期徒刑之罪，為累犯，應依刑法第47條第
    1 項加重其刑。爰審酌被告施用毒品，足以戕害其身心，滋
    生其他犯罪，且如前所述，其有毒品前科，仍不知警惕，惟
    念其犯後坦承犯行，且施用毒品行為於本質上係屬自我戕害
    行為，反社會性之程度應屬較低等一切情狀，量處如主文所
    示之刑。
據上論斷，應依刑事訴訟法第273 條之1 第1 項、第299 條第1
項前段，毒品危害防制條例第10條第1 項，刑法第11條前段、第
47條第1 項，判決如主文。
本案經檢察官陳新君到庭執行職務。
中    華    民    國    97    年     5    月    14    日
                  刑事第五庭    法  官  陳秀慧
以上正本證明與原本無異。
如不服本判決應於收受本判決送達後十日內向本院提出上訴書狀
，其未敘述上訴理由者，並得於提起上訴後十日內向本院補提理
由書狀（均須按他造當事人之人數附繕本）「切勿逕送上級法院
」。
中    華    民    國    97    年    5     月    14    日
                                書記官  溫訓暖
附錄本判決論罪科刑法條：
毒品危害防制條例第10條第1項：
施用第一級毒品者，處6月以上5年以下有期徒刑。


司法院資訊處製作；財團法人民間司法改革基金會備份。
